【裁判字號】    89,訴,1291
【裁判日期】    891214
【裁判案由】    懲治盜匪條例
【裁判全文】
臺灣板橋地方法院刑事判決                        八十九年度訴字第一二九一號
    公  訴  人  臺灣板橋地方法院檢察署檢察官
    被      告  丁○○
    指定辯護人  甲○
右列被告因盜匪案件，經檢察官提起公訴（八十九年度偵緝字第四三四號），甲○判
決如左：
    主  文
丁○○共同意圖為自己不法所有，以藥劑致使不能抗拒而取他人之物，累犯，處有期
徒刑柒年拾月。
    事  實
一、丁○○曾於民國（下同）八十一年間因竊盜案件，經甲○判處有期徒刑二年確定
    ，甫於八十三年八月二十日執行完畢，猶不知悔改，其與胡珊汝（胡珊汝所涉盜
    匪案件，經甲○於八十九年三月十六日以八十九年度訴字第二九三號刑事判決判
    處有期徒刑七年六月確定，現執行中）原係男女朋友，並於八十七年間在臺北縣
    板橋市○○路一三八巷一弄八號三樓同居。丙○○於八十七年五月六日十九時許
    ，在臺北縣板橋市○○路一三八巷一弄八號，向丁○○提議強劫計程車司機，丁○○應允，丙○○與丁○○即共同基於意圖為自己不法所有之犯意聯絡，丁○○
    遂準備攙有安眠藥劑之牛奶一瓶以供作案之用，於八十七年五月七日凌晨一時三
    十分許，由丙○○先在臺北縣板橋市○○路附近攔下乙○○所駕駛之車號Ｃ二－
    三三○號營業小客車，向乙○○佯稱擬搭乘前往臺北縣三重市某處云云，丁○○
    則騎機車尾隨在後，嗣乙○○駕駛該車附載丙○○行經臺北縣三重市○○○路八
    七號某西藥房處，丙○○表示欲下車購買藥物，囑乙○○暫於路旁停車等候，丁○○乃於丙○○下車後交付其攙有安眠藥劑（劑量不詳）之牛奶一瓶，由丙○○
    於再行上車後誘使乙○○飲用，並要求乙○○駕車返回臺北縣板橋市，丁○○亦
    繼續騎乘機車尾隨於後，途經臺北縣三重市○○路一七二號前，乙○○因飲用該
    攙有安眠藥劑之牛奶藥性發作而昏昏欲睡，遂要求丙○○另搭乘他車，因丙○○
    堅不換車，乙○○不得不於路旁停車睡去，丙○○即趁乙○○熟睡不能抗拒之際
    ，而強取乙○○身上之皮包一只【內置放現金新臺幣（下同）五萬元（已發還乙○○）與國民身分證、駕駛執照、渣打銀行信用卡各一張及郵局、合作金庫存摺
    各一本】，得手後，丙○○遂下車而將該皮包一只（內有現金五萬元與國民身分
    證、駕駛執照、渣打銀行信用卡各一張及郵局、合作金庫存摺各一本）交予尾隨
    在後之丁○○，丙○○、丁○○二人即隨手將所強取之皮包連同其內所置放之國
    民身分證、駕駛執照、渣打銀行信用卡各一張及郵局、合作金庫存摺各一本丟棄
    於臺北縣三重市路邊，而由丁○○於同日中午將所強取之現金五萬元存放於丙○○在彰化銀行光復分行所開立之活期儲蓄存款帳戶內。乙○○則於睡醒後發現身
    上攜帶之皮包不翼而飛，始報警處理，於八十七年五月八日凌晨二時五十五分許
    ，在臺北縣三重市○○○路八十七號前，為警查獲丙○○，嗣丙○○於檢察官偵
    查訊問時復供出丁○○參與上開強盜犯行。
二、案經臺灣板橋地方法院檢察署檢察官自動檢舉偵查起訴。
    理  由
一、訊據被告丁○○固坦承於八十七年五月七日前往彰化銀行光復分行，將胡珊汝交
    付之五萬元存入該銀行之丙○○帳戶等情不諱，惟矢口否認有何強盜犯行，辯稱
    ：因為丙○○係伊之女朋友，所以丙○○就拿五萬元給伊，伊對於丙○○強盜之
    事完全不知情云云；惟查：
  （一）右揭事實，業據證人即共犯丙○○迭於偵查及甲○調查時證述綦詳（見八十
        八年度偵緝字第一五七一號偵查卷第十二頁至第十三頁，及甲○八十九年十
        月四日訊問筆錄），核與證人即被害人乙○○迭於警訊、偵查及甲○審理時
        所指述之情節（見八十七年度偵字第一０四五一號偵查卷第九頁、第十八頁
        至第二十一頁，及甲○八十九年十一月二日訊問筆錄），大致相符，並有臺
        北縣警察局贓物認領保管單一紙及丙○○彰化銀行光復分行之活期儲蓄存款
        存摺影本各一件附於偵查卷可稽（見八十七年度偵字第一０四五一號偵查卷
        第十一頁至第十二頁）。
  （二）再查，丙○○於八十七年五月六日十九時許，在臺北縣板橋市○○路一三八
        巷一弄八號之同居處，向被告提議強劫計程車司機，並由被告準備攙有安眠
        藥劑之牛奶以供作案之用，於八十七年五月七日凌晨一時三十分許，由丙○○先在臺北縣板橋市○○路附近攔下乙○○所駕駛之車號Ｃ二－三三○號營
        業小客車，被告則騎機車尾隨在後，嗣乙○○駕駛該車附載丙○○行經臺北
        縣三重市○○○路八七號某西藥房處，丙○○表示欲下車購買藥物，囑乙○○暫於路旁停車等候，被告乃於丙○○下車後交付其攙有安眠藥劑之牛奶一
        瓶，由丙○○於再行上車後誘使乙○○飲用，並要求乙○○駕車返回臺北縣
        板橋市，被告亦繼續騎乘機車尾隨於後，途經臺北縣三重市○○路一七二號
        前，乙○○因飲用該攙有安眠藥劑之牛奶藥性發作而昏昏欲睡，丙○○即趁
        乙○○熟睡不能抗拒之際，而強取乙○○身上之皮包一只，丙○○並下車將
        該皮包一只交予尾隨在後之被告等情，業據證人丙○○迭於偵查及甲○八十
        九年十月四日調查時指證甚詳（見八十八年度偵緝字第一五七一號偵查卷第
        十二頁至第十三頁，及甲○八十九年十月四日訊問筆錄），被告既與丙○○
        並無任何怨隙（此業據被告於甲○八十九年十一月三十日審判時供述甚明）
        ，證人丙○○應無攀誣之理，雖證人丙○○於警訊時證稱：被告並不知道五
        萬元係贓款，伊並沒有告訴他云云（見八十七年度偵字第一０四五一號偵查
        卷第五頁正面），被告於警訊時亦供稱：丙○○於八十七年五月七日凌晨三
        時許，在板橋家中拿給伊伍萬元云云（見八十七年度偵字第一０四五一號偵
        查卷第十頁），惟參諸丙○○於案發前僅係在茶藝館充當服務小姐等情，業
        據被告於甲○審理時供承在卷（見甲○八十九年十一月三十日訊問筆錄），
        則丙○○於深夜突拿五萬元予被告，且依丙○○當時之經濟狀況，被告焉有
        對該筆五萬元係強劫所得之贓款不知情之理？是證人丙○○於警訊時證稱被
        告不知強劫所得之五萬元係贓款乙節，無非係迴護被告之詞，尚不足採信，
        至證人丙○○於甲○八十九年十月十一日調查時與被告對質，雖證稱：「（
        問：被告是在何處拿牛奶給你？）在我攔計程車的地方」、「（問：安眠藥
        何人攙入？）是我攙的，在我三民路住處攙的，是在我攔車之前，被告也在
        我旁邊」、「（問：中途下車有碰到被告？）沒有，至於他有無跟車，我不
        知道」等語，繼則改稱：「實際上將安眠藥攙入牛奶是被告在三民路住處弄
        的，我在旁邊，他是在我攔車的地方拿給我，我知道他騎機車跟著」等語，
        則證人丙○○於甲○八十九年十月十一日調查時，雖對於被告究有無騎車尾
        隨及被告有無將牛奶攙入安眠藥等情節，支吾其詞，反覆不一，惟對於被告
        明知該牛奶攙有安眠藥及強盜所用之攙有安眠藥牛奶係被告所交付等情，證
        人丙○○之證詞則始終如一，況證人丙○○亦當庭證稱：伊母親去監獄告訴
        伊，被告有打電話到我家等語（均見甲○八十九年十月十一日訊問筆錄），
        顯見證人丙○○於甲○八十九年十月十一日調查時所為之證詞，反覆不一，
        支吾其詞，無非係顧念其與被告之故舊情誼，而不忍入被告於罪，是證人丙○○於甲○八十九年十月十一日調查時所為之證詞，亦不足採。綜情以觀，
        自以證人丙○○於偵查及甲○八十九年十月四日時所為對於其與被告共同強
        盜之證詞，接近犯罪時點，記憶最清晰，較為可採，被告與丙○○共同強盜
        之行為，堪予認定。被告前揭所辯，無非係事後圖卸刑責之詞，不足採信，
        是本件事證明確，被告犯行洵堪認定，應予依法論處。
二、核被告丁○○所為，係犯懲治盜匪條例第五條第一項第一款之普通盜匪罪。被告
    與丙○○間對於前開強盜犯行，有犯意聯絡及行為分擔，均為共同正犯。再查，
    被告曾於八十一年間因竊盜案件，經甲○判處有期徒刑二年確定，甫於八十三年
    八月二十日執行完畢，有臺灣高等法院檢察署刑案紀錄簡覆表一份在卷可憑，其
    於執行完畢後五年內再犯本件有期徒刑以上之罪，為累犯，除法定刑為無期徒刑
    部份外，應依刑法第四十七條之規定加重其刑。爰審酌被告已有竊盜之前科，仍
    不知悔悟，而為本件強盜犯行，危害社會治安甚鉅，且其犯後圖飾狡辯，並無悔
    意，暨其素行、犯罪動機、目的、手段及犯罪所得等一切情狀，量處如主文所示
    之刑，以示懲儆。至被告盜匪所得之財物皮包一只（內有現金五萬元與國民身分
    證、駕駛執照、渣打銀行信用卡各一張及郵局、合作金庫存摺各一本等物），其
    中現金五萬元之部分，已發還被害人乙○○，有臺北縣警察局贓物認領保管單在
    卷可查，其餘皮包連同其內所置放國民身分證、駕駛執照、渣打銀行信用卡各一
    張及郵局、合作金庫存摺各一本，則已丟棄滅失，此據證人丙○○於甲○調查時
    陳明在卷（見甲○八十九年十月四日訊問筆錄），亦不另為發還被害人之諭知，
    又被告與丙○○供強盜所用之攙有安眠藥劑牛奶一瓶，亦經丙○○丟棄滅失，業
    據證人丙○○於甲○調查時陳明在卷（見八十九年十月十一日訊問筆錄），亦不
    另為沒收之諭知，併此敘明。
據上論斷，應依刑事訴訟法第二百九十九條第一項前段，懲治盜匪條例第五條第一項
第一款、第八條，刑法第二十八條、第四十七條，判決如主文。
本案經檢察官陳伯厚到庭執行職務。
中      華      民      國    八十九    年     十二     月     十四     日
                                      臺灣板橋地方法院刑事第三庭
                                          法  官  林  海  祥
右正本證明與原本無異。
如不服本判決，應於判決送達後十日內，向甲○提出上訴狀。
                                          書記官  陳  怡  真
中    華    民    國      八十九      年    十二      月    十九      日
附錄本案論罪科刑法條全文：
懲治盜匪條例第五條
有左列行為之一者，處無期徒刑或七年以上有期徒刑：
一、意圖為自己或第三人不法所有，以強暴、脅迫、藥劑、催眠術或他法，致使不能
    抗拒，而取他人之物或使其交付者。
二、發掘墳墓而盜取殮物者。
三、藏匿或包庇盜匪者。
前項第一款之未遂犯罰之。
預備犯第一項第一款之罪者，處一年以下有期徒刑。


司法院資訊處製作；財團法人民間司法改革基金會備份。
